【裁判字號】    99,上易,219
【裁判日期】    990714
【裁判案由】    傷害
【裁判全文】
臺灣高等法院臺南分院刑事判決         99年度上易字第219號
上  訴  人
即  被  告  乙○○
上列上訴人因傷害案件 ， 不服臺灣嘉義地方法院98年度易字第
581號中華民國99年2月4日第一審判決 （起訴案號：臺灣嘉義地
方法院檢察署98年度調偵字第358號） ，提起上訴，本院判決如
下：
    主  文
上訴駁回。
    事  實
一、緣林政緯於民國（下同）98年2月1日凌晨 3時40分許駕駛車
    牌號碼7211- UJ號自用小客車搭載林志龍，行經嘉義縣新港
    鄉○○村○○路27號「中日超商」前時，因引擎聲音過大，
    引起丙○○與陳建興之側目後，林志龍、林政緯因而心生不
    滿，林志龍遂以電話聯繫丁○○、詹東澤，丁○○再聯絡洪
    瑞明、乙○○。嗣林志龍、林政緯、丁○○、洪瑞明、詹東
    澤、乙○○共同基於傷害他人身體之犯意聯絡，林政緯駕駛
    上揭車輛載林志龍返回「中日超商」，乙○○駕駛車牌號碼
    Ｓ6─1721號自小客車載丁○○ 、洪瑞明、詹東澤至上開地
    點會合後，均下車圍住或拉址丙○○，並由林志龍拾路旁木
    棍，丁○○搶得丙○○手中所持鐵管毆打丙○○，致丙○○
    受有顱骨破裂併顱內出血、頭皮及臉部多處撕裂傷、右臂挫
    傷等傷害。
二、案經丙○○之妻甲○○訴由嘉義縣警察局民雄分局報請臺灣
    嘉義地方法院檢察署檢察官偵查起訴。
    理  由
一、認定犯罪所憑之證據及理由
（一）公訴人及被告均同意下述之供述或非供述證據之證據能力
      ，本院審酌前開證據之作成或取得之狀況，並無非法或不
      當取證之情事，且亦無顯不可信之情況，並無證據力明顯
      過低之情形，復經本院於審判期日就上開證據依法進行調
      查、辯論，依刑事訴訟法第15 9條之5規定 ，均具有證據
      能力，合先敘明。
（二）證人即被害人丙○○證稱：我與陳建興一起去嘉義縣新港
      鄉○○村○○路27號「中日超商」各買了一罐啤酒並於店
      門口聊天，有一部車過去，就罵我們「幹你娘、看啥小」
      ，我到前面一家網咖去問是否認識罵我們的那些人，他們
      說不認識，我們又回超商，沒多久那些人開來兩部車子，
      六個人用手和鐵棍打我等語（見偵卷第44至46頁）。
（三）證人陳建興證稱 ：於98年2月1日凌晨3時40分許，我與丙○○在嘉義縣新港鄉○○村○○路27號「中日超商」前喝
      酒聊天，看到一台改裝黑色自小客車，引擎聲音很大，丙○○當時就一直看那台車，該車後座一名青少年就將車窗
      搖下，對丙○○說「你看三小」（台語），然後該自小客
      車就離開了，後來該車沿原路線又回來，我跟丙○○要看
      那台車後座的人到底是誰，我們就騎機車過去，那台車就
      立即加速離去，我們就回到「中日超商」前，後來該自小
      客車又叫了一台白色自小客車，從這兩台車下來了至少五
      名青少年，他們不分青紅皂白圍毆我們，丙○○頭部遭該
      群青少年鐵棍擊傷倒地不起，打完了後他們就分別回到自
      小客車離去。現場我認識詹東澤、乙○○二人，所以在場
      之人都沒有對我動手等語（見警卷第42至44頁、偵卷第29
      至30頁）。
（四）證人蔡宏奇證稱：於98年2月1日凌晨3時40分許，我與丙○○、陳建興在嘉義縣新港鄉○○村○○路27 號「中日
      超商」前喝酒聊天，黑色自小客車一名青少年就將車窗搖
      下，對丙○○說「你看三小」（台語），然後該自小客車
      就離開了，後來該車沿原路線又回來，丙○○與陳建興騎
      機車過去，要看那台車的人是誰，那台車就立即加速離去
      ，後來黑色自小客車以及白色自小客車停在巨蛋網咖對面
      ，兩台車下來的人中有人喊「幹你娘雞歪！誰嗆你的？」
      （台語），伊見情勢不對立刻入店內報案等情（見警卷第
      45至47頁）。
（五）證人劉振宇證稱 ：於98年2月1日凌晨3時40分許，在嘉義
      縣新港鄉○○村○○路27號「中日超商」前，遇到丙○○
      與陳建興，與他們聊天，然後看到兩台車停在巨蛋網咖前
      ，六人同時下車，其中有一人說「人在那邊」，他們就衝
      過來，往丙○○全身上下毆打等詞（見警卷第48至50頁）
（六）共犯林志龍、林政緯、丁○○、洪瑞明、詹東澤均坦承犯
      行。共犯林志龍供稱 ：伊於98年2月1日凌晨3時40分許搭
      乘林政緯駕駛車牌號碼7211-UJ號自用小客車 ，行經嘉義
      縣新港鄉○○村○○路27號「中日超商」前時，因引擎聲
      音過大，引起丙○○之側目後，因而心生不滿，就以電話
      聯繫丁○○、洪瑞明、詹東澤、乙○○至上開地點後，伊
      持木棍打丙○○（見原審卷第27頁）；共犯林政緯供稱：
      伊於98年2月1日凌晨3時40分許駕駛車牌號碼 7211- UJ號
      自用小客車搭載林志龍，行經嘉義縣新港鄉○○村○○路
      27號「中日超商」前時，遭丙○○側目後，因而生不滿，
      由林志龍在車上用電話聯絡他們（指丁○○、洪瑞明、詹
      東澤、乙○○四人）過來，要找丙○○理論，林志龍拿木
      棍，丁○○搶得丙○○所持鐵棍打，丙○○被打有受傷（
      見原審卷第28頁）；被告丁○○供稱：伊因林志龍聯絡而
      於98年2月1日凌晨3時40分許，前往嘉義縣新港鄉○○村
      ○○路27號「中日超商」，當時林志龍是打洪瑞明的電話
      由伊接聽的，伊再聯絡乙○○叫他開車過來載去，到現場
      知道要跟丙○○理論，伊搶丙○○的鐵棍打他，亦看到林
      志龍拿木棍打（見原審卷第28至29頁）；被告洪瑞明供稱
      ：伊於98年2月1日凌晨3時40分許 ，因林志龍聯絡前往嘉
      義縣新港鄉○○村○○路27號「中日超商」。當時手機是
      丁○○接的，丁○○接完就要伊一起過去，要找丙○○理
      論。詹東澤是伊聯絡一同過去的，告訴他一同過去相挺，
      他就跟過去了。前往時是由乙○○開車來接我們，乙○○
      是哥哥丁○○聯絡的。伊看到林志龍拿木棍及丁○○搶丙○○的鐵棍一起打丙○○，其他有無打不知道，當時都已
      經圍住了丙○○，伊沒有出手打（見原審卷第28頁）；被
      告詹東澤供稱 ；伊於98年2月1日凌晨3時40分左右因為洪
      瑞明打電話說林志龍開車被人家嗆聲，要伊去相挺，然後
      由乙○○開車載伊、洪瑞明、丁○○前往嘉義縣新港鄉○○村○○路27號「中日超商」，到現場以後丁○○拿鐵棍
      ，林志龍拿木棍打丙○○等語（見原審卷第29頁）。
（七）被告乙○○坦承伊於98年2月1日凌晨3時40分許 ，因為丁○○聯絡而駕駛車牌號碼 Ｓ6─1721號自小客車載丁○○
      、洪瑞明、詹東澤前往嘉義縣新港鄉○○村○○路27號「
      中日超商」之事實。
（八）丙○○遭毆打受有顱骨破裂併顱內出血、頭皮及臉部多處
      撕裂傷、右臂挫傷等傷害有長庚紀念醫院、財團法人佛教
      慈濟綜合醫院大林分院診斷證明書2張可參 （見警卷第52
      至53頁），
（九）有扣案鐵管一支及現場照片 9張及監視器翻拍畫面10張可
      佐（見警卷第62至71頁）。
二、對於被告辯解本院不採的理由
（一）被告辯解要旨
      辯稱：丁○○打電話叫我去他家載他及洪瑞明去網咖，在
      半途中正路，我去載詹東澤。然後我就開到巨蛋網咖，他
      們就下車，我人在車上並不知道他們要去打人，我看到他
      們在打人，我就下去拉丁○○，不要讓他打人云云（見本
      院卷99年4月21日筆錄第6頁）。
（二）不採的理由
    １綜合前述證人丙○○、陳建興、劉振宇、共犯洪瑞明等人
      之證述，即證人即被害人丙○○明確指述：「兩部車子，
      六個人用手和鐵棍打我」等語；證人陳建興證稱：「....
      丙○○頭部遭該群青少年鐵棍擊傷倒地不起，打完了後他
      們就分別回到自小客車離去。現場我認識詹東澤、乙○○
      二人，所以在場之人都沒有對我動手」等語；證人劉振宇
      證稱：「..，六人同時下車，其中有一人說「人在那邊」
      ，他們就衝過來，往丙○○全身上下毆打」等語；共犯洪
      瑞明亦供稱：「林志龍拿木棍及丁○○搶丙○○的鐵棍打
      丙○○，其他有無打不知道，但當時都已圍住了丙○○，
      伊才沒有出手打」等語，足以認定被告乙○○到達前述毆
      打丙○○地點，是與其他共犯五人共六人同時下車，且在
      毆打丙○○時也同時圍住丙○○，被告乙○○所辯「人在
      車上並不知道他們要去打人」云云，與前述證人證述不符
      ，顯係卸責之詞，不足採信。
    ２按共同正犯，於犯意聯絡範圍內，組成一共犯團體，團體
      內之成員，均對全部行為，負共同責任。再共同正犯間之
      犯意聯絡，不以明示為必要，即相互間有默示之合致，亦
      無不可（最高法院88年度台上字第4867號、97年度台上字
      第1783號裁判要旨參照）。共犯林政緯供稱：林志龍於98
      年2月1日凌晨3時40分許， 在「中日超商」前遭丙○○側
      目後，心生不滿，在車上用電話聯絡他們（指丁○○、洪
      瑞明、詹東澤、乙○○四人）過來，要找丙○○理論；被
      告丁○○供稱 ：於98年2月1日凌晨3時40分許，前往嘉義
      縣新港鄉○○村○○路27號「中日超商」，是因林志龍打
      洪瑞明的電話由伊接聽，伊再聯絡乙○○叫他開車過來載
      ，知道要跟丙○○理論；被告洪瑞明供稱：於98年2月1日
      凌晨3時40分許 ，因林志龍聯絡前往嘉義縣新港鄉○○村
      ○○路27號「中日超商」。當時手機是丁○○接的，丁○○接完就要伊一起過去，要找丙○○理論。詹東澤是伊聯
      絡一同過去的，告訴他一同過去相挺；被告詹東澤供稱；
      於98年2月1日凌晨 3時40分左右因為洪瑞明打電話說林志
      龍開車被人家嗆聲，要伊去相挺，然後由乙○○開車載伊
      、洪瑞明、丁○○前往嘉義縣新港鄉○○村○○路27號「
      中日超商」（見原審卷第27至29頁）。則被告乙○○與共
      犯林志龍、林政緯、丁○○、洪瑞明、詹東澤六人，因林
      志龍被嗆聲，而同往「中日超商」教訓丙○○均事先知悉
      而有犯意聯絡，且到場後客觀上亦圍住或動手毆打丙○○
      。是被告乙○○與共犯林志龍、林政緯、丁○○、洪瑞明
      、詹東澤六人就傷害丙○○之行為，有犯意聯絡，行為分
      擔，亦可認定。
    ３證人戊○○證稱：「 98年2月1日凌晨3時40分我剛好要去
      買東西，我買完東西走出來，就看到一群人走過來，我就
      又回頭進去超商裡面，我看到被告他們那群人打對方，因
      為外面的人圍起來，我看不清楚有幾人打對方，我看到時
      是他們快打完了，被告走過來勸架，沒有看到被告拉何人
      ，不知道被告有無拉丁○○」等語（見本院卷99年6月9日
      筆錄第3至4頁）；證人丁○○證稱：「我們毆打時，他（
      指乙○○）在停車，我們先過去，我們打到一半時，他才
      跑過來，我轉頭有看到被告離我們約50公尺，他就站在那
      裡看，後來不知道是我弟弟過來拉我或是被告過來拉我。
      」云云（見本院卷99年6月30日卷第2至4頁） 。惟查證人
      戊○○證述「看到時是他們快打完了」，從而證人戊○○
      之證述，即無從採為關於「被告乙○○一開始有無下車圍
      住被害人」此一事實認定之參考，又證人即共犯丁○○證
      述「被告離我們約50公尺，他就站在那裡看」云云，核與
      前述證人丙○○、陳建興、劉振宇、共犯洪瑞明等人之證
      述不符，應係迴護被告之詞，不足採信。再證人戊○○證
      述不知被告拉何人，證人丁○○接證述不知是否是被告拉
      他，無從證明被告所辯「伊下去拉丁○○」等語屬實，況
      且，被告等五人於圍住並毆打被害人一陣子後，縱使被告
      真有拉住共犯之一人，不讓其繼續打，然被害人已受有傷
      害，則並不影響被告等人傷害罪之成立。綜上可見證人戊○○、丁○○二人前述之證述，並不足採為被告有利之認
      定。
    ４綜上，被告乙○○之所辯，應屬卸責之詞，不足採信，本
      件事證明確，被告之犯行，洵可認定，應予依法論科。
三、論罪科刑之理由
（一）核被告乙○○之所為，係犯刑法第277條第1項傷害罪。被
      告與共犯林志龍、林政緯、丁○○、洪瑞明、詹東澤間，
      有犯意聯絡及行為分擔，均為共同正犯。
（三）原審依上開事證，適用前述法律，並審酌被告於本件犯罪
      之動機，犯罪之手段、目的、參與角色、被害人受傷之程
      度及犯後否認犯行之態度等一切情狀，量處被告有期徒刑
      六月並諭知易科罰金之折算標準。經核認事用法均無不合
      ，量刑亦屬妥當，被告上訴否認犯罪，為無理由，應予駁
      回。
四、適用法律
    刑事訴訟法第368條。
本案經檢察官吳忠賢到庭執行職務。
中    華    民    國    99    年    7     月    14    日
                  刑事第三庭    審判長法  官  陳義仲
                                      法  官  宋明中
                                      法  官  蔡勝雄
以上正本證明與原本無異。
不得上訴。
                                      書記官  江姿秀
中    華    民    國    99    年    7     月    14    日
附錄本案論罪科刑法條：
中華民國刑法第277條第1項
傷害人之身體或健康者，處3年以下有期徒刑、拘役或1千元以下
罰金。

司法院資訊處製作；財團法人民間司法改革基金會備份。
